【裁判字號】    98,訴,164
【裁判日期】    980731
【裁判案由】    違反槍砲彈藥刀械管制條例
【裁判全文】
臺灣宜蘭地方法院刑事判決               98年度訴字第164號
公  訴  人  臺灣宜蘭地方法院檢察署檢察官
被      告  丁○○
指定辯護人  本院公設辯護人  丙○○
上列被告因違反槍砲彈藥刀械管制條例案件，經檢察官提起公訴
（97年度偵字第4279號），本院判決如下：
    主  文
丁○○未經許可，持有可發射金屬具有殺傷力之槍砲，處有期徒
刑參年貳月，併科罰金新臺幣參萬元，罰金如易服勞役，以新臺
幣壹仟元折算壹日。扣案之煙火類火藥（驗餘淨重拾伍點陸公克
）沒收。
    事  實
一、丁○○明知可發射金屬具有殺傷力之槍砲，係槍砲彈藥刀械
    管制條例所列管，非經主管機關或中央主管機關內政部許可
    ，不得持有，竟於民國97年9月24日（起訴書記載97年9月26
    日前某不詳時間），在宜蘭縣宜蘭市○○街16巷24號住處取
    得可發射金屬具有殺傷力之「土造鋼瓶槍砲」一支（係利用
    一支二氧化碳小空鋼瓶，以碳粉、硫磺、鋁粉、硝酸鉀之煙
    火類火藥充填於內，另於瓶身6公分處鑽有直徑3公厘之小孔
    插入爆竹心蕊並以矽利康及膠帶密封，再於頂端開口處塞入
    螺釘一顆），旋即基於持有該可發射金屬具有殺傷力槍砲之
    犯意，將上開「土造鋼瓶槍砲」自宜蘭縣宜蘭市○○街16巷
    24號住處移置於宜蘭縣宜蘭市○○路129號7樓租屋處放置。
    迄97年9月26日，丁○○因有刑事案件未到案執行遭通緝為
    警逮捕送監執行後，即於同年10月間，因需返還租賃之前開
    女中路129號7樓房屋予屋主，乃委請不知情之友人許心緹將
    其放置於上開租屋處內所有物品搬至宜蘭縣三星鄉○○路○
    段102巷12之21號房屋內，該可發射金屬具有殺傷力「土造
    鋼瓶槍砲」亦一併移置。迨同年10月23日前某日，丁○○之
    友人簡夢葇於宜蘭縣宜蘭市○○路某早餐店聽聞他人談論丁○○恐持有上開危險物品之事，為確認其真偽，便與友人乙○○前往宜蘭縣三星鄉○○路○段102巷12之21號查證，嗣
    經乙○○於丁○○放置物品之黑色塑膠袋內發現上開危險物
    ，即由簡夢葇報警處理。嗣於同年10月23日下午5時24分許
    ，警方前往宜蘭縣三星鄉○○路○段102巷12之21號執行搜
    索，始當場扣得該可發射金屬具有殺傷力之「土造鋼瓶槍砲
    」1支（內含煙火類火藥共16.3公克，驗餘淨重15.6公克）
    。
二、案經宜蘭縣政府警察局移送臺灣宜蘭地方法院檢察署檢察官
    偵查起訴。
    理  由
壹、證據能力部分：
一、按被告以外之人於審判外之言詞或書面陳述，除法律有規定
    者外，不得作為證據，刑事訴訟法第一百五十九條第一項定
    有明文。查：證人簡夢葇於警詢中之陳述，係被告以外之人
    於審判外之陳述，被告丁○○並已否認上開陳述之證據能力
    ，則依前揭法條規定，證人簡夢葇於警詢中之陳述，無證據
    能力。
二、又被告以外之人於審判外之陳述，雖不符合刑事訴訟法第一
    百五十九條之一至第一百五十九條之四之規定，而經當事人
    於審判程序同意作為證據，法院審酌該言詞陳述或書面陳述
    作成時之情況，認為適當者，亦得為證據；而當事人、代理
    人或辯護人於法院調查證據時，知有上開不得為證據之情形
    ，而未於言詞辯論終結前聲明異議者，視有前項之同意，刑
    事訴訟法第一百五十九條之五定有明文。本件被告丁○○、
    指定辯護人及檢察官對於公訴人所提之證據資料及以下本院
    作為判斷依據之各項證據資料，均不爭執其證據能力，本院
    審酌該等言詞供述及書面作成時之情況認為適當，均無不宜
    作為證據之情事，依刑事訴訟法第一百五十九條之五規定，
    均得作為證據。
貳、認定被告犯罪所憑證據及論罪科刑部分：
一、訊據被告丁○○坦承於97年9月24日在宜蘭縣宜蘭市○○街
    16巷24號住處將扣案「鋼瓶」以黑色塑膠袋包裝後帶回女中
    路129號7樓租屋處，伊自該「鋼瓶」外觀可知該物為瓦斯鋼
    瓶，有一爆竹心蕊自瓶身小孔外露，該小孔有以膠布封閉，
    鋼瓶瓶頂有十字螺絲釘插入，且於女中路租屋處整理物品後
    將「鋼瓶」置於電視機上方，嗣於97年9月26日遭警緝獲入
    監服刑，於10月間委由不知情之許心緹將女中路129號7樓租
    屋處內所有物品攜出置於宜蘭縣三星鄉○○路○段102巷12
    之21號保管等情，惟矢口否認有何持有可發射金屬具有殺傷
    力槍砲之犯行，辯稱：伊將置於宜蘭市○○街16巷24號之物
    品帶至宜蘭市○○路129號7樓租屋處，於整理物品時發現「
    鋼瓶」，伊不知該物何用，就將之置於電視機上方，後來因
    租屋處要返還房東，才請許心緹將屋內物品全部帶至宜蘭縣
    三星鄉○○路○段102巷12之21號保管，伊並不知該物係可
    發射金屬有殺傷力之槍砲云云。然查：
（一）本件扣案之「土造鋼瓶槍砲」係證人簡夢葇於97年10月17
      向宜蘭縣政府警察局刑警大隊小隊長蘇振東檢舉，於97年
      10月23日下午7時30分許，由宜蘭縣政府警察局向本院聲
      請搜索票，而至宜蘭縣三星鄉○○路○段102巷12之21號
      搜索，在室內一個黑色塑膠袋內起出查扣，業據證人即宜
      蘭縣政府警察局刑警大隊小隊長蘇振東於偵查中結證屬實
      （見臺灣宜蘭地方法院檢察署97年度字第4279號偵查卷＜
      以下簡稱偵查卷＞第36至37頁98年3月13日證人蘇振東偵
      訊筆錄），並有本院97年度聲搜字第271號搜索票、搜索
      扣押筆錄、扣押物品目錄表（見宜蘭縣政府警察局警刑偵
      三字第0971110305號刑事偵查卷宗＜以下簡稱警詢卷＞第
      16至21頁）在卷可稽。而證人簡夢葇係因自被告友人處得
      知被告持有「炸彈」危險物品始邀同證人乙○○前往宜蘭
      縣三星鄉○○路○段102巷12之21號被告放置其物品之處
      所找尋，嗣確於放置被告物品之黑色塑膠袋內尋獲，證人
      簡夢葇、乙○○懼於該「土造鋼瓶槍砲」，迅速離開，證
      人簡夢葇即報警處理之事實，亦據證人簡夢葇於偵查中（
      見偵查卷第37頁98年3月13日證人簡夢葇偵訊筆錄）、證
      人乙○○於偵查及本院審理中證述明確（見偵查卷第33頁
      98年3月13日證人乙○○偵訊筆錄及本院卷第47至50頁）
      ，又上開扣案「土造鋼瓶槍砲」係被告於97年9月24日在
      宜蘭縣宜蘭市○○街16巷24號住處將之置於黑色塑膠袋內
      後帶回女中路129號7樓租屋處，且被告於女中路租屋處整
      理物品後將「土造鋼瓶槍砲」置於電視機上方，嗣因入監
      服刑，於10月間委由不知情之許心緹將女中路129號7樓租
      屋處內所有物品攜出置於宜蘭縣三星鄉○○路○段102巷
      12之21號保管等節，為被告所自承（見偵查卷第17頁98年
      3月4日偵訊筆錄、第46頁98年3月13日偵訊筆錄及本院卷
      第24至25頁98年5月1日準備程序筆錄、第60至61頁98年7
      月17日審判筆錄），並與證人許心緹於偵查中結證如何至
      被告位於宜蘭縣宜蘭市○○路租屋處收拾屋內物品拿至宜
      蘭縣三星鄉○○路○段102巷12之21號之過程相符（見偵
      查卷第38頁98年3月13日證人許心緹偵訊筆錄）；另證人
      甲○○於本院審理中復到庭結證稱「去年有一天晚上11點
      多快12點時，有至被告女中路家中幫被告整理東西，是在
      被告要入監執行的前兩天我去幫他整理東西，他搬至女中
      路。……我有看到被告將小鋼瓶倒出來，我問他那是什麼
      東西，被告跟我說「我也不知道是什麼東西，這是從我舊
      家搬過來的」。」，足見扣案「土造鋼瓶槍砲」應係被告
      於97年9月24日在宜蘭縣宜蘭市○○街16巷24號住處將之
      置入黑色塑膠袋內後帶回女中路129號7樓租屋處，且被告
      於女中路租屋處整理物品後將「土造鋼瓶槍砲」置於電視
      機上方，嗣於10月間委由不知情之許心緹將女中路129號7
      樓租屋處內所有物品攜出置於宜蘭縣三星鄉○○路○段10
      2巷12之21號保管無誤。再質之證人甲○○結稱：「我有
      看到被告將小鋼瓶倒出來……（審判長問：被告為何要將
      黑色塑膠袋內的東西倒出來？）被告要整理東西，黑色塑
      膠袋內還有一些漫畫書及雜七雜八的東西，如衛生紙、垃
      圾、衣服等。（審判長問：黑色塑膠袋倒出來的東西，你
      與被告如何處理？）將書排好，要的東西就上架或拿出來
      放，不要的東西就丟掉。」等情（見本院卷第51至53頁98
      年7月17日審理筆錄），而被告復坦承其於女中路整理物
      品時，將該「鋼瓶」自黑色塑膠袋內取出，放置於電視機
      上，其他不要的東西就丟掉等節（見本院卷第60頁98年7
      月17日審理筆錄），是該「土造鋼瓶槍砲」應非被告不要
      之物，苟被告無持有該「土造鋼瓶槍砲」之意，被告於搬
      家整理物品時發現該「土造鋼瓶槍砲」即應丟棄，當無置
      於電視機上之理；況被告於入監服刑後，亦委由證人許心
      緹將屋內物品（含「土造鋼瓶槍砲」）移置於宜蘭縣三星
      鄉○○路○段102巷12之21號保管，堪信上揭查扣之「土
      造鋼瓶槍砲」係在被告實力支配下，由被告基於持有意思
      持有無訛。
（二）扣案「土造鋼瓶槍砲」經送內政部警政署刑事警察局鑑定
      認：外觀檢視為市售ＣＯ2氣體動力槍使用之鋼瓶（12公
      克裝，重47.1克，長8.3公分，直徑1.8公分，瓶口直徑
      0.7公分，以一顆螺釘填塞密封）。經以Ｘ光檢視後發現
      內含不明粉末16.3公克，經取樣0.9公克送化驗（驗餘淨
      重0.2公克），結果檢出碳粉（Ｃ）、硫磺（Ｓ）、鋁粉
      （ＡＬ）、硝酸鉀（ＫＮＯ3），認係煙火類火藥。綜合
      研判：送驗證物，於鋼瓶瓶身6公分處鑽有直徑3公厘之小
      孔，插入爆竹心蕊（長6.5公分），並用矽利康及膠布封
      口密閉，再於頂端開口處塞入螺釘一顆，係利用爆竹心蕊
      引燃鋼瓶內煙火類火藥使其爆發，具有殺傷力，有該局98
      年2月17日刑偵五字第0980021682號鑑驗通知書1份、98年
      2月13日刑鑑字第0980002920號鑑定書（見偵查卷第6至7
      頁）及照片4張（見警詢卷第22至23頁）在卷足稽，而負
      責本件鑑驗之證人即刑事警察局偵五隊員警劉立中亦於偵
      查中結證「本件扣案物品的結構是一個二氧化碳的氣體小
      鋼瓶，把裡面的瓦斯氣體放光，之後在瓶身6公分處鑽一
      個直徑3公厘的小洞，插入爆竹心蕊，之後用矽利康及膠
      帶將小孔密封，因為此時瓶子裡是空的，所以由頂端開口
      處，倒入碳粉、硫磺、鋁粉、硝酸鉀等煙火類火藥，之後
      再以一顆螺絲釘塞入鋼瓶頂端開口處，使其密封。……爆
      竹心蕊塞進去後，一定有一點空隙，所以再用矽利康及膠
      帶使其密封，我看到的是完全密封。（檢察官問：本件於
      鑑定過程中有無實際點火引爆？）沒有。因為實際點火後
      採證不易。（檢察官問：本件為何判斷具有殺傷力？）當
      我們點燃引爆裝置時，會導致主裝藥燃燒發生爆炸，因本
      案鋼瓶前端開口處未密封，爆炸時壓力會由瓶口宣洩，螺
      釘會急速飛射，足以殺傷人或毀損物品。（檢察官問：本
      件若實際點火，瓶身是否會炸開？）有可能不炸，因為扣
      案物的瓶身是鋼製的，以裡面的火藥量有可能不足以使鋼
      瓶爆裂，所以其燃燒爆炸後，壓力由瓶口宣洩，也就是造
      成螺釘飛射之原因。（檢察官問：所以扣案物品足以傷人
      或毀物並不是因為物品本身爆炸，而是因為螺釘射出所造
      成？）是。（檢察官問：本件是屬於低爆速抑或是高爆速
      ？）低爆速。」綦詳（見偵查卷第14至16頁、98年3月4日
      證人劉立中偵訊筆錄），又經本院再將上開扣案物送請內
      政部警政署刑事警察局鑑定是否可點火引爆、認定具有殺
      傷力之依據等事項，經該局函覆：送驗證物於前次鑑驗時
      因採取內含粉末送鑑驗，已將鋼瓶拆解，無法再次實際引
      燃測試，僅能就其結構及內含火藥成分研判，有關殺傷力
      之認定，依據22年最高法院判例：「刑法上所謂爆裂物，
      係指其物具有爆發性，且有破壞力，可以瞬間將人及物殺
      傷或毀損而言」。及司法院秘書長81年6月11日第06985號
      號函示對殺傷力認定標準：「在最具威力之適當距離，彈
      丸可以穿入人體皮肉層之動態為基準」（實務上20焦耳／
      平方公分動能之彈丸可穿入人體皮肉層為依據）。故殺傷
      力認定，以爆裂物具爆發性及動能兩者同時具備作認定之
      。本件送驗證物，含煙火類火藥約16.3公克（依據爆竹煙
      火製造業安全衛生設施標準第38條規定每一單響爆黑色火
      藥量不得超過0.15公克，本案送驗證物藥量係屬多量火藥
      ），頂端旋入有螺釘，依據煙火類火藥特性（爆速約300
      ─7 00公尺／秒），點燃爆竹心蕊可引燃鋼瓶內煙火類火
      藥，若瞬間壓力無法爆裂容器（鋼瓶），仍能射出頂端之
      螺釘，足以穿透人體皮膚，認定本案送驗證物具有殺傷力
      ，有該局98年6月5日刑偵五字第0980076207號函附卷足稽
      （見本院卷第32至33頁），是上開扣案「土造鋼瓶槍砲」
      確具有殺傷力無誤。雖前開鑑定結果認係爆裂物，惟依前
      揭鑑定結果說明及證人劉立中於偵查中結證證言可知，本
      件扣案外觀為「鋼瓶」之物，其結構為一支二氧化碳的氣
      體小鋼瓶，將其內瓦斯氣體放光，之後在瓶身6公分處鑽
      一個直徑3公厘的小洞，插入爆竹心蕊，之後用矽利康及
      膠帶將小孔密封，由頂端開口處倒入碳粉、硫磺、鋁粉、
      硝酸鉀等煙火類火藥，之後再以一顆螺絲釘塞入鋼瓶頂端
      開口處，使其密封，點燃爆竹心蕊時，會導致內裝火藥燃
      燒發生爆炸作為推力，因本案鋼瓶前端開口處未密封，爆
      炸時壓力會由瓶口宣洩，螺釘會急速飛射，足以殺傷人或
      毀損物品，故其性質應屬可發射金屬具有殺傷力之槍砲，
      且按刑法上所謂爆裂物，係指其物有爆發性，且有破壞力
      ，可於瞬間將人及物殺傷或毀損者而言，最高法院著有22
      年上  字第4131號判例，證人劉立中既已證稱該鋼瓶內之
      火藥量不足使鋼瓶爆裂等情（見偵查卷第16頁），則該鋼
      瓶顯非利用瞬間爆炸力使其本體物品爆散之爆裂物，應不
      具爆發性，是公訴人所指容有誤會，本件被告所持有者應
      係可發射頂端螺釘金屬之具有殺傷力槍砲，併此敘明。
（三）被告雖另辯稱主觀上不知扣案物品為有殺傷力之槍砲云云
      ，然被告既自承該「土造鋼瓶槍砲」為瓦斯鋼瓶，有一爆
      竹心蕊自瓶身小孔外露，該小孔有以膠布封閉，鋼瓶瓶頂
      有十字螺絲釘插入，且證人劉立中就上開爆裂物之外觀狀
      況，係證稱：扣案物品的釘子露在外面，且爆竹心蕊也外
      露，明顯是點火式……等語甚詳；且最先發現該「鋼瓶」
      之證人乙○○於偵查中證稱：「當時伊覺得很像小瓦斯桶
      ，伊很怕爆炸，有看見類似鞭炮的引信露在外面」（見偵
      查卷第33頁98年3月13日證人乙○○偵訊筆錄）、本院審
      理中證稱「（檢察官問：當天看到土製怪東西，妳是否會
      害怕？）會，那東西看起來像是會引爆的，當天我本來想
      抽煙，但看到該東西之後我就不敢抽，因為我怕點火會讓
      怪東西爆炸。簡夢葇看到該東西之後，覺得很恐怖，要我
      們趕快離開。（檢察官問：你們看到土製怪東西後為何會
      趕快離開？）是怕那個怪東西會爆炸，因為我長這麼大沒
      有看過這樣的東西，我很怕會爆炸。」（見本院卷第48至
      49頁98年7月17日審判筆錄）等語甚詳，則由扣案物外觀
      上顯可判斷扣案物品係具有危險性之物，殆無疑義。再佐
      以證人甲○○到庭證稱：「有跟簡夢葇講被告持有小鋼瓶
      之爆裂物」等節（見本院卷第53頁98年7月17日審判筆錄
      ），更足證該物外觀上一般人一見即知為可能引爆或射出
      金屬之危險物品，被告為有相當社會經驗之成年人，自難
      諉為不知。是被告辯稱其不知該物為何云云，不足採信。
      另證人甲○○雖另證稱伊向簡夢葇講被告持有爆裂物是自
      己亂講的云云，惟證人甲○○係依自己所見物品之外觀轉
      知證人簡夢葇，證人甲○○就該所見物品究為何物，未必
      清楚知悉，惟證人甲○○轉知簡夢葇後，經報警前往搜索
      查扣後送鑑定確屬有殺傷力之危險物品，已如前述，是前
      開證人甲○○之證言，不足據為有利被告之認定。
（四）綜上所述，被告所辯均顯屬事後卸責之詞，要難採據，被
      告明知該「鋼瓶」係可發射金屬具有殺傷力之槍砲，未經
      許可不得持有，仍於上開期間、地點，未經許可，持有上
      開槍砲之事實，事證明確，應依法論科。
二、核被告所為，係犯槍砲彈藥刀械管制條例第八條第四項之未
    經許可，持有可發射金屬具有殺傷力之槍砲罪。公訴意旨雖
    依前揭內政部警政署刑事警察局98年2月17日刑偵五字第098
    0021682號鑑驗通知書意見，認該扣案物應屬爆裂物，被告
    所為犯槍砲彈藥刀械管制條例第七條第四項未經許可持有爆
    裂物罪處斷，惟扣案物本身為鋼製，以內含火藥量不足使鋼
    瓶爆裂，但壓力自瓶口宣洩會使螺釘飛射，業認定在前，而
    稱爆裂物者係指其物有爆發性，有最高法院22年上字第4131
    號判例足稽，現扣案物不具爆發性，即非屬爆裂物，是公訴
    人認被告所為犯槍砲彈藥刀械管制條例第七條第四項未經許
    可持有爆裂物罪處斷，尚有未洽，惟本件起訴之基本事實相
    同，本院自應予以審理，爰依法變更起訴法條。被告雖曾因
    恐嚇、偽造文書案件，於96年7月31日以96年羅簡字第155號
    判決、96年11月12日經本院以95年訴字第312號判決各判處
    有期徒刑三月、一年四月，各減為有期徒刑一月十五日、八
    月確定，經本院裁定定應執行有期徒刑九月，於97年3月20
    日縮刑期滿執行完畢，惟被告另涉犯偽造文書等案件，經本
    院於97年3月27日以96年訴字第321號判決判處有期徒刑一年
    二月，減為有期徒刑七月確定，前開三罪並經本院以97年度
    聲字第194號裁定定應執行有期徒刑一年三月，於98年3月25
    日執行完畢，是被告前開97年3月20日執行完畢部分，嗣已
    再與其他案件定其應執行刑，自不構成累犯，附此說明。爰
    審酌被告前有詐欺、偽造文書等犯罪前科，此有臺灣高等法
    院被告前案紀錄表1份在卷可參，素行不佳，而國內彈藥泛
    濫，常見不肖份子持以犯案，被告仍未經許可，持有上開發
    射金屬具有殺傷力之槍砲，危害社會安全，惟考量被告持有
    上開槍砲期間非長，扣案槍砲係利用螺絲飛射使物毀損或人
    體受傷，威力顯較一般發射子彈之槍砲小，並被告犯罪後坦
    承部分持有犯行等一切情狀，量處如主文所示之刑，併諭知
    罰金部分如易服勞役之折算標準。
三、扣案之鋼瓶業經拆解，非屬違禁物，其內煙火類火藥（原重
    16.3公克，取樣0.9公克送化驗後驗餘0.2公克，驗餘後淨重
    共15.6公克），依內政部86年11月24日（86）台內警字第86
    70683號公告，係槍砲彈藥刀械管制條例第四條第二項之彈
    藥主要組成零件，屬違禁物，應依刑法第三十八條第一項第
    一款宣告沒收。至於扣案經拆解後之鋼瓶、爆竹心蕊等物，
    依內政部86年11月24日（86）台內警字第8670683號公告，
    均非彈藥之主要組成零件，非屬違禁物，爰不予宣告沒收。
據上論斷，應依刑事訴訟法第二百九十九條第一項前段、第三百
條，槍砲彈藥刀械管制條例第八條第四項，刑法第十一條前段、
、第四十二條第三項前段、第三十八條第一項第一款，判決如主
文。
本案經檢察官劉憲英到庭執行職務
中    華    民    國     98    年    7    月    31    日
            刑事第三庭審判長法  官  林惠玲
                            法  官  蘇錦秀
                            法  官  劉家祥
以上正本證明與原本無異。
如不服本判決應於收受本判決後10日內向本院提出上訴書狀，並
應敘述具體理由。若未敘述理由者，應於上訴期間屆滿後20日內
向本院補提理由書狀 (均須按他造當事人之人數附繕本)。
                            書記官  詹玉惠
中    華    民    國     98    年    7    月    31    日
附錄論罪科刑之法條：
槍砲彈藥刀械管制條例第八條第四項
未經許可，持有、寄藏或意圖販賣而陳列第一項所列槍枝者，處
三年以上十年以下有期徒刑，併科新臺幣七百萬元以下罰金。


司法院資訊處製作；財團法人民間司法改革基金會備份。
